高雄高等行政法院判決
　　　　　　　　　　　　　　　94年度訴字第103號
　　　　　　　　　　　　　　　.
原　　　告　國防大學
代　表　人　甲○○　校長
訴訟代理人　陳志勇　律師
被　　　告　乙○○
上列當事人間因償還公費事件，原告提起行政訴訟。本院判決如
下：
　　主  文
被告應給付原告新台幣參拾柒萬肆仟柒佰參拾貳元，及自民國九
十四年二月二十六日起至清償日止，按週年利率百分之五計算之
利息。
訴訟費用由被告負擔。
　　事  實
壹、事實概要：
    緣被告於民國（下同）七十五年八月十四日起就讀於原國防
    醫學院（已於八十九年五月八日與三軍大學、中正理工學院
    、國防管理學院整併為國防大學）醫學系（第八十七期學生
    ），因其七十九年第一學期未滿五十分之科目學分達本學期
    總學分數二分之一，於八十年一月二十一日經國防醫學院核
    定退學，依行為時國軍各軍事學校退學開除學生賠償費用辦
    法第二條第一項規定，被告原應賠償原告在學一切費用，經
    其提出清寒證明申請，除賠償在校所發薪餉計新台幣（下同
    ）三十八萬三千八百七十二元外，其餘免賠，惟被告僅於八
    十二年二月五日給付九千一百四十元，其餘三十七萬四千七
    百三十二元迄未清償，為此提起本件行政訴訟。
貳、兩造聲明：
一、原告聲明求為判決：被告應給付原告三十七萬四千七百三十
                      二元，及自本起訴狀繕本送達翌日起至
                      清償日止，按週年利率百分之五計算之
                      利息。
二、被告未於言詞辯論期日到場，亦未提出書狀作何聲明。
參、兩造之爭點：
甲、原告主張之理由：
　　被告原係原告國防醫學院（按「國防醫學院」已與三軍大學
    、中正理工學院等院校整併成國防大學）醫學系第八十七期
    學生，於七十五年八月簽立入學志願書，同意於「肆業期間
    專心求學、遵守軍紀及院規，並服從命令」，然被告於七十
    九年第一學期因「未滿五十分之科目學分達本學期總學分數
    二分之一，核予退學」，依據國軍各軍事學校退學、開除學
    生賠償費用辦法規定，被告原應賠償原告在學一切費用，經
    被告提出清寒證明，申請除賠償在校所發薪餉計三十八萬三
    千八百七十二元，其餘免賠，兩造並約定分四十二期清償，
    每期清償九千一百四十元，惟被告僅於八十二年二月五日給
    付第一次金額九千一百四十元外，其餘三十七萬四千七百三
    十二元至今仍未清償，屢經催告，仍置之不理，為此提起本
    件訴訟。
乙、被告未於言詞辯論期日到場，亦未提出書狀作何陳述。
　　理  由
甲、程序方面：
    本件被告經合法通知，無正當理由而未於言詞辯論期日到場
    ，核無行政訴訟法第二百十八條，準用民事訴訟法第三百八
    十六條各款所列情形，爰依原告之聲請，由其一造辯論而為
    判決。
乙、實體方面：
一、按人民與中央或地方機關間，因公法上原因發生財產上給付
    ，得提起給付訴訟，行政訴訟法第八條第一項定有明文。又
    「國軍各軍事學校（院班）招考之學生報到入學後，經退學
    或開除學籍者，符合本辦法免賠在校費用之規定外，均應賠
    償在校期間費用。」、「賠償在校費用之標準如左：一、薪
    餉自入學之日起至核定退學或開除學籍之日止，就已發之全
    部數額計算之。二、主副食品價款自入學之日起至核定退學
    或開除學籍之日止，依每月給與定量，照退學或開除學籍時
    規定價格折算之。三、服裝費自入學之日起至核定退學或開
    除學籍之日止，依實際領用給與品種數量，照退學或開除學
    籍時之新品規定價格折算之。如為貸與品，應按規定收繳，
    倘有欠繳者，照退學或開除學籍時之新品規定價格折算之。
    四、教育訓練費，自入學之日起至核定退學或開除學籍之日
    止，以教育階層及各班次之人年教育經費基準核算之。」復
    為行為時國軍各軍事學校退學開除學生賠償費用辦法第一條
    第一項及第二條第一項所明定。
二、本件被告原係就讀國防醫學院，該校已於八十九年五月八日
    與三軍大學、中正理工學院、國防管理學院整併為國防大學
    （即原告）乙節，此有國防部八十九年五月五日（八九）奧
    奉字第０七五八號函影本附卷可稽，故原國防醫學院之權利
    義務自應由原告概括承受，則原告提起本件行政訴訟，於法
    並無不合，合先敘明。
三、本件被告於七十五年八月十四日起就讀於原國防醫學院醫學
    系（第八十七期學生），因其七十九年第一學期未滿五十分
    之科目學分達本學期總學分數二分之一，於八十年一月二十
    一日經國防醫學院核定退學，依行為時國軍各軍事學校退學
    開除學生賠償費用辦法第二條第一項規定，被告原應賠償原
    告在學一切費用，經其提出清寒證明申請，除賠償在校所發
    薪餉計三十八萬三千八百七十二元外，其餘免賠，惟被告僅
    於八十二年二月五日給付九千一百四十元，其餘三十七萬四
    千七百三十二元迄未清償等情，業經原告提出國防醫學院八
    十年一月三十日（八０）封剛字第０三六二號令、七十九學
    年度第一學期退學學生名冊、賠償表、八十年三月四日（八
    ０）封剛字第０六八八號令、八十二年一月二十八日（八二
    ）封剛字第０二八五號函、學生退學開除賠款資料等影本為
    證，而被告既未到場陳述，亦未提出書狀為爭執，依本院調
    查證據結果，原告之主張堪信為真實。
四、按行政機關基於其法定職權，為達成特定之行政上目的，得
    於不違反法律規定之前提下，與人民約定提供某種給付，並
    使接受給付者負合理之負擔或其他公法上對待給付之義務，
    而成立行政契約關係。國軍各軍事學校招考入學之學生可享
    受公費及軍官養成教育，於畢業後取得軍官任用資格，惟學
    生在校期間如遭退學或開除學籍者，應賠償其在校期間之費
    用，國防部就有關之賠償事宜訂有「國軍各軍事學校退學開
    除學生賠償費用辦法」，該辦法係主管機關為確保國家培養
    軍事人才之目的及財政支出之合理性而訂立，作為自願接受
    公費軍事教育學生訂立行政契約之準據，亦與法律規定無違
    ，本件自得適用。國軍各軍事學校學生於入學時所交付予學
    校之志願書，表明學生在校期間如遭中途退學或開除學籍，
    願賠償其在校期間之一切費用，則上開賠償費用辦法即成為
    契約之內容，訂約當事人均有履行契約之義務（司法院釋字
    第三四八號解釋參照）。本件被告既經國防醫學院核予退學
    ，則原告本於行為時國軍各軍事學校退學開除學生賠償費用
    辦法第一條第一項、第二條第一項規定，請求被告賠償在校
    費用，並無不合。又行政契約，本法未規定者，準用民法相
    關之規定，行政程序法第一百四十九條亦有明文。而依民法
    第二百三十三條第一項前段及第二百零三條規定：遲延之債
    務，以支付金錢為標的者，債權人得請求依法定利率計算之
    遲延利息；應付利息之債務，其利率未經約定，亦無法律可
    據者，週年利率為百分之五。則原告訴請被告應給付三十七
    萬四千七百三十二元，及自起訴狀繕本送達翌日即九十四年
    二月二十六日起至清償日止，按週年利率百分之五計算之利
    息，為有理由，應予准許。
五、又「公法上之請求權，除法律有特別規定外，因五年間不行
    使而消滅。公法上請求權，因時效完成而當然消滅。」雖為
    行政程序法第一百三十一條第一項、第二項所明文規定。然
    查，該法係自九十年一月一日施行（同法第一百七十五條參
    照），是以行政程序法第一百三十一條規定之五年時效，尚
    不得適用於本件八十年間所成立之公費返還請求權；又關於
    本件公費返還是屬於兩造間之行政契約關係所規範，則本件
    原告對被告之公費返還請求權之時效，性質上應類推適用民
    法第一百二十五條規定之十五年時效期間，且法務部九十一
    年二月二十一日發布之法律字第００九００四八四九一號函
    釋亦同此見解，故而原告於九十四年二月五日提起本件行政
    訴訟，請求被告返還上開在校期間費用，並未逾十五年之時
    效期間，附此敘明。
六、據上論結，本件原告之訴為有理由，依行政訴訟法第一百九
    十五條第一項前段、第九十八條第三項前段、第二百十八條
    、民事訴訟法第三百八十五條第一項前段，判決如主文。
中    華    民    國    94    年    5    月    26     日
                  第一庭審判長法  官　陳光秀
                              法  官　楊惠欽
                              法  官　李協明
以上正本係照原本作成。
如不服本判決，應於判決送達後20日內向本院提出上訴書狀，其
未表明上訴理由者，應於提起上訴後20日內向本院提出上訴理由
書（須按對造人數附繕本）；如於本判決宣示或公告後送達前提
起上訴者，應於判決送達後20日內補提上訴理由書（須附繕本）
。未表明上訴理由者，逕以裁定駁回。
提起上訴應預繳送達用雙掛號郵票7份（每份34元）。
中　　華　　民　　國　　94　　年　 　5　　月　 26  　 日
                              書記官  周良駿
